臺灣桃園地方法院刑事判決　　　　　　　100年度訴字第592號
公　訴　人　臺灣桃園地方法院檢察署檢察官
被　　　告　廖詩哲
指定辯護人　本院公設辯護人陳瑞明
上列被告因違反毒品危害防制條例等案件，經檢察官提起公訴（
99年度偵字第26592 號），本院判決如下：
    主  文
廖詩哲販賣第二級毒品，處有期徒刑柒年肆月。扣案之門號0000
000000號行動電話壹支（含SIM 卡壹枚）沒收，未扣案之販賣毒
品所得財物新臺幣壹仟元，沒收之，如全部或一部不能沒收時，
以其財產抵償之。
其餘被訴部分無罪。
    事  實
一、廖詩哲明知甲基安非他命係毒品危害防制條例第2 條第2 項
    第2 款所規定之第二級毒品，依法不得持有、販賣，竟意圖
    營利，基於販賣第二級毒品甲基安非他命以資牟利之犯意，
    ，於民國99年3 月20日下午5 時30分前之某時，在臺灣地區
    某不詳處所，以不詳價格向某姓名年籍不詳之人購入第二級
    毒品甲基安非他命1 小包（重量約0.2 或0.3 公克）後，於
    99年3 月20日下午5 時30分許，先由蔡承憲以公用電話撥打
    廖詩哲所使用之門號0000000000號行動電話聯繫交易毒品事
    宜，待雙方就毒品交易達成合意後，廖詩哲即在其位於桃園
    縣龜山鄉○○路320 號居處樓下，將前開甲基安非他命，以
    新臺幣（下同）1,000 元賣出，並賺得不詳價差。嗣經警查
    獲蔡承憲施用毒品案件，而經蔡承憲供出毒品來源係廖詩哲
    ，為警循線查獲，始悉上情。
二、案經桃園縣政府警察局龜山分局報請臺灣桃園地方法院檢察
    署檢察官偵查起訴。
    理  由
甲、程序方面：
一、按被告以外之人於偵查中向檢察官所為之陳述，除顯有不可
    信之情況者外，得為證據，刑事訴訟法第159 條之1 第2 項
    定有明文。查證人蔡承憲、林成惟於偵查中向檢察官所為之
    陳述，業經具結，且自筆錄內容觀之，亦無不正取供之情事
    ，而無顯不可信之情況，依上開規定，自有證據能力。
二、再按被告以外之人於審判外之言詞或書面陳述，除法律有規
    定者外，不得作為證據；又被告以外之人於審判外之陳述，
    雖不符合刑事訴訟法第159 條之1 至第159 條之4 之規定，
    而經當事人於審判程序同意作為證據，法院審酌該言詞陳述
    或書面陳述作成時之情況，認為適當者，亦得為證據，而當
    事人、代理人或辯護人於法院調查證據時，知有上開不得為
    證據之情形，而未於言詞辯論終結前聲明異議者，視有前項
    之同意，刑事訴訟法第159 條第1 項及第159 條之5 分別定
    有明文。查證人蔡承憲、林成惟於警詢中所為之陳述，雖為
    被告以外之人於審判外之言詞陳述，然經本院於審判程序提
    示予被告及辯護人並告以要旨，經被告及辯護人均表示無意
    見，且未聲明異議，又本院審酌上開證人警詢筆錄之記載，
    並無不正取供之情事，且證人於警詢時並無具結之可能，故
    就此等審判外言詞陳述作成時之情況，應認為適當，依前揭
    法條意旨，得援為本案證據。
乙、實體方面：
壹、按安非他命與甲基安非他命均屬第二級之安非他命類毒品，
    二者雖多為硫酸鹽或鹽酸鹽，可溶於水，為白色、略帶苦味
    之結晶，但使用劑量及致死劑量，仍屬有別，且目前國內發
    現者都為甲基安非他命之鹽酸鹽（參見司法院編印之「法官
    辦理刑事案件參考手冊（一）」第282 頁、第292 頁、第29
    3 頁），是本件被告及證人所稱安非他命實均係甲基安非他
    命，先予敘明。
貳、有罪部分
一、事實認定方面
    訊之被告廖詩哲固坦認如事實欄所示將第二級毒品甲基安非
    他命交付予證人蔡承憲，並向證人蔡承憲收取1,000 元之事
    實，惟矢口否認有何販賣第二級毒品犯行，辯稱：伊係與證
    人蔡承憲合購，並非賣給證人蔡承憲云云。經查：
(一)稽證人蔡承憲於警詢時證稱：於99年3 月20日下午5 時30分
    左右，當時伊是用公用電話打0000000000（為0000000000之
    誤）的電話給廖詩哲跟廖詩哲買甲基安非他命，所以就跟廖
    詩哲約在廖詩哲位在桃園縣龜山鄉○○路320 號樓下，廖詩
    哲從家中拿出1 小包甲基安非他命給伊，伊就以1,000 元跟
    廖詩哲購買毒品甲基安非他命等語（見臺灣桃園地方法院檢
    察署99年度偵字第26592 號偵查卷宗第18頁）明確；其於偵
    訊時結證：伊於99年3 月20日在龜山鄉○○路320 號前和廖
    詩哲買1, 000元重約0.2 或0.3 公克的安非他命。伊與廖詩
    哲之前就是朋友，伊都是打0000000000（為0000000000之誤
    ）號電話找廖詩哲，號碼伊是憑記憶唸出來的，可能有錯等
    語（見同上偵卷第53頁、第77頁）綦詳。參以證人蔡承憲於
    警詢時證稱其與被告素無仇隙（見同上偵卷第15頁），自無
    任意誣陷被告並使己陷入偽證罪追訴之危險之理。且細繹證
    人蔡承憲之上開證詞，其就購買甲基安非他命之金額、日期
    、地點、如何聯絡等節，均具體且明確，並核與被告於本院
    審理時供承於99年3 月20日下午5 時30分許，證人蔡承憲先
    以公用電話撥打其所使用之門號0000000000號行動電話聯絡
    後，被告即在其位於桃園縣龜山鄉○○路320 號居處樓下，
    將約0.2 或0. 3公克之甲基安非他命1 包交予證人蔡承憲之
    情節相符（見本院100 年度訴字第592 號卷第36頁背面、第
    39頁），堪認證人蔡承憲除證稱被告所使用之行動電話號碼
    為00 00000000 號應屬記憶錯誤（正確號碼實則「00000000
    00」）外之證詞，均堪採信。
(二)再按販賣毒品罪之所謂「意圖」，即犯罪之目的，原則上不
    以發生特定結果為必要，只需有營利之意圖為已足，不以買
    賤賣貴而從中得利為必要（最高法院97年台上字第2109號判
    決）。被告既係為販賣第二級甲基安非他命給證人蔡承憲而
    向姓名年籍均不詳之人購入重約0.2 或0.3 公克之第二級毒
    品甲基安非他命，並將之販賣予證人蔡承憲，且當場向證人
    蔡承憲收取現金1,000 元，顯見雙方間有交易之對價關係。
    復查販賣第二級毒品，可處無期徒刑或七年以上有期徒刑，
    並得併科1,000萬元以下罰金，毒品危害防制條例第4 條第2
    項定有明文，是販賣毒品係屬嚴重違法行為，苟遭逮獲，後
    果嚴重，毒販出售毒品時無不小心翼翼，不敢公然為之，又
    甲基安非他命並無公定之價格，並可任意分裝或增減其份量
    ，而每次買賣之價量，亦隨時依雙方關係之深淺、當時之資
    力、需求程度及對行情之認知等因素而異其標準，非可一概
    而論，因之販賣之獲利，除經坦承犯行，或帳冊價量均臻明
    確外，委難查得實情，而販賣之人從價差或量差中牟利方式
    雖異，惟其圖利之非法販賣行為則均相同，是縱未確切查得
    販賣賺取之實際差價，但除別有事證，足認係按同一價格轉
    讓，確未牟利之情形外，尚難執此認非法販賣之事證有所不
    足，致知過坦承者難辭重典，飾詞否認者反得逞僥倖，而失
    情理之平；且甲基安非他命價格昂貴，取得不易，苟無利可
    圖，應無甘冒被查緝法辦之危險而平白為無償轉讓毒品之可
    能，是其販入之價格必較售出之價格低廉，而有從中賺取買
    賣差價牟利意圖及事實，應屬符合論理法則，且不違背社會
    通常經驗之合理判斷。是綜上所述，被告販賣第二級毒品甲
    基安非他命予證人蔡承憲，主觀上應有從中營利之意圖，殆
    無疑義。
(三)至被告雖以上詞置辯，然觀諸證人蔡承憲於警詢、偵訊均未
    證及合購毒品之情節，而證人蔡承憲為具正常智識之成年男
    子，本當可清楚分辨「買賣」、「合資購買」及「無償轉讓
    」之不同，衡以證人蔡承憲與被告並無素怨，證人蔡承憲於
    偵訊時亦具結作證，證人蔡承憲當無任意誣攀被告而使己受
    偽證罪追訴之危險，足認被告辯稱其係與證人蔡承憲合資購
    毒云云，顯屬卸責之詞，不足採信。況參以被告於本院審理
    時供稱：伊是跟證人蔡承憲合購甲基安非他命，證人蔡承憲
    是有先打電話給伊，並在電話中問伊有沒有在，是在證人蔡
    承憲抵達伊住處樓下，而伊下樓以後，才告訴伊要拿安非他
    命，並且這時才拿1,000 元給伊，伊回來以後，就直接將毒
    品交給證人蔡承憲等語（見本院100 年度訴字第592 號卷第
    39 頁 ），衡以持有或幫助施用第二級毒品亦為毒品危害防
    制條例處罰之犯罪，則被告與證人蔡承憲非至親或故交，被
    告當無無端使己陷入犯罪而為證人蔡承憲前往購買第二級毒
    品之可能，堪徵被告前開辯詞，不足採信。
(四)至證人蔡承憲雖於本院審理時改稱：伊在警、偵訊都是亂講
    的，伊是與被告合資購毒云云。惟綜觀證人蔡承憲於警詢、
    偵訊及本院審理時之證述可知，其於警詢、偵訊均未供稱其
    係與被告合資購毒乙節，是其於本院審理時翻異前詞改稱是
    與被告合資購毒云云，非但與上開警詢、偵訊所述大相逕庭
    ，並與其於本院審理時所述部分內容自相矛盾，且對於如何
    合資、各自出資金額，及是否有他人共同合資等節，語焉不
    詳，顯有事後迴護被告之虞，核諸其警詢之陳述為案發後初
    次陳述，且與其後偵查中所述情節一致，當屬事實，故其於
    審理時所述合資購買乙節，尚難憑採。此外，參以證人蔡承
    憲於偵訊時經檢察官於訊問前明確告知具結之法律意義及偽
    證罪之處罰（見同上偵卷第53頁、第77頁），衡以證人蔡承
    憲與被告素無嫌隙，其已明瞭具結之法律意義，自無可能於
    偵訊時無端誣指被告並使己陷入偽證罪追訴之危險，堪認證
    人蔡承憲於警詢、偵訊時之證詞，徵而有信。另外，觀諸證
    人蔡承憲於本院審理時證稱：99年3 月20日，伊先打行動電
    話給被告，是被告接的電話，伊問被告要不要一起拿東西，
    因為被告有認識的人，被告回答說好，然後伊打電話跟被告
    說伊已經在樓下，大約10分鐘左右被告就下來了，被告下來
    後伊就將錢拿給被告，被告去拿毒品，伊就在那邊等，等了
    30 分 鐘左右，被告才將毒品交給伊等語。衡以持有或幫助
    施用第二級毒品亦為毒品危害防制條例處罰之犯罪，被告當
    無無端使己陷入犯罪而為證人蔡承憲前往購買第二級毒品之
    可能，已說明如前，堪認證人蔡承憲於本院審理時之證詞，
    核與經驗法則有違，不足採為對被告有利之認定。
(五)綜上所述，事證已明，被告上開辯詞不足採納，被告上揭犯
    行，已堪認定，應依法論科。
二、論罪科刑方面
(一)按甲基安非他命係毒品危害防制條例第2 條第2 項第2 款所
    規定之第二級毒品，是核被告廖詩哲所為，係犯毒品危害防
    制條例第4 條第2 項之販賣第二級毒品罪。
(二)被告販賣第二級毒品甲基安非他命前持有第二級毒品甲基安
    非他命之低度行為，應為販賣第二級毒品甲基安非他命之高
    度行為所吸收，不另論罪。
(三)茲審酌被告所為販賣第二級毒品犯行，對我國社會安寧秩序
    及國人身體健康之潛在危害性甚鉅，犯後猶飾詞否認犯行，
    未見悔意，暨斟酌被告品行、犯罪動機、目的、智識程度、
    生活狀況等一切情狀，量處如主文所示之刑。
(四)沒收：
  1.查門號0000000000號行動電話1 支（含SIM 卡1 枚）於被告
    所涉另案臺灣桃園地方法院檢察署99年度偵字第12969 號案
    件業經扣案，此有臺灣桃園地方法院檢察署99年度偵字第12
    969 號偵查卷宗所附桃園縣政府警察局龜山分局搜索扣押筆
    錄、扣押物品目錄表及扣案物照片各1 份在卷足參（見本院
    100 年度訴字第592 號卷第46頁至第51頁），而門號000000
    0000號行動電話1 支（含SIM 卡1 枚）屬被告所有，此據被
    告於本院審理時供述明確（見本院100 年度訴字第592 號卷
    第38頁），且係被告用以犯本件販賣第二級毒品犯行之物，
    自應依毒品危害防制條例第19條第1 項前段宣告沒收。
  2.按毒品危害防制條例第19條第1 項規定性質上係沒收之補充
    規定。其屬於本條所定沒收之標的，如得以直接沒收者，判
    決主文僅宣告沒收即可，不生「追徵其價額」或「以其財產
    抵償之」問題，須沒收之標的全部或一部不能沒收時，始生
    「追徵其價額」或「以其財產抵償之」選項問題。而「追徵
    其價額」或「以其財產抵償之」係屬兩種選項，分別係針對
    現行貨幣以外之其他財產與現行貨幣而言。而該規定所稱「
    追徵其價額」者，係指所沒收之物為金錢以外之其他財物而
    無法沒收時，因其實際價值不確定，應追徵其價額，使其繳
    納與原物相當之價額，並無以其財產抵償之問題。倘嗣後追
    徵其金錢價額，不得結果而須以其財產抵償者，要屬行政執
    行機關依強制執行之法律之執行問題，即無不能執行之情形
    ，自毋庸諭知「或以其財產抵償之」。如不能沒收之沒收標
    的為金錢時，因價值確定，判決主文直接宣告「以其財產抵
    償之」即可，不發生追徵價額之問題（最高法院99年度第5
    次刑事庭會議決議參照）。被告如事實欄所示販賣毒品犯罪
    所得財物1,000 元，雖未扣案，仍應依毒品危害防制條例第
    19條第1 項之規定諭知沒收，如全部或一部不能沒收時，以
    其財產抵償之。
貳、無罪部分：
一、公訴意旨略以：被告廖詩哲明知甲基安非他命係毒品危害防
    制條例第2 條第2 項第2 款所規定之第二級毒品，不得持有
    、轉讓、販賣，竟基於販賣第二級毒品之犯意，自不詳年籍
    姓名之人處購入甲基安非他命後，於99年4 月26日凌晨1 時
    許，在其位於桃園縣龜山鄉○○村○○路320 號居處樓下，
    以1 小包1,000 元之代價，販賣第二級毒品甲基安非他命予
    林成惟。嗣經警於另案查獲蔡承憲施用毒品並供出其毒品係
    來自被告廖詩哲，為警循線查獲。因認被告廖詩哲涉有毒品
    危害防制條例第4 條第2 項之販賣第二級毒品罪嫌等語。
二、按犯罪事實應依證據認定之，無證據不得認定犯罪事實，不
    能證明被告犯罪者，應諭知無罪之判決，刑事訴訟法第154
    條第2 項、第301 條第1 項分別定有明文。又犯罪事實之認
    定，應憑證據，如未能發現相當證據，或證據不足以證明，
    自不能以推測或擬制之方法，作為裁判基礎（最高法院40年
    台上字第86號判例意旨參照）。且認定犯罪事實所憑之證據
    ，雖不以直接證據為限，間接證據亦包括在內，然而無論直
    接證據或間接證據，其為訴訟上之證明，須於通常一般之人
    均不致有所懷疑，而得確信其為真實之程度者，始得據為有
    罪之認定，倘其證明尚未達到此一程度，而有合理之懷疑存
    在而無從使事實審法院得有罪之確信時，即應由法院為諭知
    被告無罪之判決（最高法院76年台上字第4986號判例意旨參
    照）。
三、公訴人認被告廖詩哲涉有上揭犯行，無非係以證人林成惟之
    證述為其主要論據。訊之被告廖詩哲堅詞否認有何上開公訴
    意旨所指之販賣第二級毒品犯行，辯稱：伊沒有賣毒品給林
    成惟，伊不認識林成惟等語。
四、經查：
(一)稽證人林成惟於警詢時證稱：廖詩哲於99年4 月初開始就將
    第二級毒品安非他命販賣給伊，而最後販賣毒品安非他命給
    伊為99年4 月26日1 時許在桃園縣龜山鄉○○路320 號前。
    伊每次都是以1,000 元之價格向廖詩哲購得毒品安非他命。
    都是廖詩哲主動打無顯示的電話聯繫伊的（見同上偵卷第22
    頁）；其於偵訊時則證稱：是廖詩哲的朋友蔡承憲介紹伊去
    跟廖詩哲購買毒品。地點是在龜山廖詩哲家附近，伊都向廖
    詩哲買1,000 元。最後一次就是和蔡承憲一起去買的那一次
    ，因為是蔡承憲介紹的等語（見同上偵卷第41頁至第42頁）
    ；其於本院審理時另稱：伊施用的毒品安非他命是蔡承憲請
    伊的，伊沒有買過毒品。但是伊有幫蔡承憲拿過毒品，於99
    年4 月26日在桃園縣龜山鄉○○村○○路320 號樓下購買毒
    品的經過，是蔡承憲事先跟被告打電話講好要見面交易毒品
    ，後來蔡承憲叫伊去跟被告拿毒品，那時候伊因為去找蔡承
    憲聊天，所以人在蔡承憲家裡，蔡承憲掛斷電話後就叫伊去
    跟被告拿毒品，蔡承憲叫其姐姐拿1,000 元給伊，伊拿了錢
    就去找被告，蔡承憲帶伊走過廖詩哲家，所以伊知道廖詩哲
    家怎麼走，伊到了之後，廖詩哲就已經在下面等伊，伊先交
    1,000 元給廖詩哲，廖詩哲交給伊一個夾鏈袋，裡面是毒品
    安非他命，重量廖詩哲沒有講，這些事情是蔡承憲跟廖詩哲
    兩個人自己講好，伊拿好毒品就回蔡承憲家，然後在蔡承憲
    家裡，蔡承憲放在玻璃球請伊施用一點，當時是伊一個人自
    己去，並無與蔡承憲一起去等語（見本院100 年度訴字第59
    2 號卷第22頁至第24頁），可知，證人林成惟於警詢時證稱
    其向被告購毒都是被告以無顯示之電話號碼跟其聯絡等語，
    其於本院審理時則改稱99年4 月26日是蔡承憲與被告聯繫購
    毒後，伊再前往被告住處等語；其於偵訊時證稱99年4 月26
    日是其與證人蔡承憲一同前往被告住處購毒等語，於本院審
    理時則改稱99年4 月26日是其一人獨自前往被告住處購毒等
    語，均有前後不一之瑕疵，尚難以證人林成惟前開瑕疵之證
    述，遽為被告不利之認定。
(二)另依證人蔡承憲於警詢時證稱其最後一次向被告購毒之日期
    為99年3 月20日，另觀諸證人蔡承憲於偵訊時證稱：99年3
    月20日17時30分，林成惟先來伊家找伊，伊載林成惟去被告
    住處跟被告購毒的等語（見同上偵卷第84頁至第85頁），核
    與證人林成惟於偵訊時證稱其與證人蔡承憲共同前往被告住
    處購毒之日期為99年4 月26日乙節齟齬不一，則被告是否有
    如上開公訴意旨所指於99年4 月26日販賣第二級毒品甲基安
    非他命予證人林成惟，已啟疑竇。
(三)復參以證人蔡承憲於本院審理時證稱：99年4 月26日這次林
    成惟講錯了，99年4 月26日該次是伊向伊姊姊拿1,000 元給
    林成惟，叫林成惟去跟李詩盛買毒品，伊只有跟伊姐姐借過
    一次1,000 元，就是伊拿來去向李詩盛買毒品等語（見本院
    100 年度訴字第592 號卷第25頁背面至第26頁）明確。而證
    人蔡承憲前開證稱其請託證人林成惟向李詩盛購毒乙節，另
    據李詩盛於本院99年度訴字第733 號案件及臺灣高等法院10
    0 年度上訴字第193 號案件審理時坦承不諱，此有本院99年
    度訴字第733 號、臺灣高等法院100 年度上訴字第193 號刑
    事判決各1 份附卷可參（見本院100 年度訴字第592 號卷第
    54頁至第63頁），堪徵證人蔡承憲前開證述，並非全然無據
    ，則於99年4 月26日，被告究否有如公訴意旨所指販賣第二
    級毒品甲基安非他命予證人林成惟乙節，已滋疑義。
(四)另被告於臺灣桃園地方法院檢察署99年度偵字第12969 號案
    件為警扣得門號0000000000行動電話、電子磅秤1 臺、分裝
    袋1 大包及安非他命4 小包（共計毛重4.3 公克）、該案被
    告之臺灣檢驗科技股份有限公司98年8 月31日UL/2009/8044
    6 號濫用藥物檢驗報告、憲兵司令部刑事鑑識中心99年8 月
    13日憲直刑鑑字第0990001592號鑑定書及卷附證人林成惟之
    移送書資料3 份，亦無從認定被告有如上開公訴意旨所指之
    販賣第二級毒品犯行。
五、按刑事訴訟法第161 條已於91年2 月8 日修正公布，其第1
    項規定：檢察官就被告犯罪事實，應負舉證責任，並指出證
    明之方法。因此，檢察官對於起訴之犯罪事實，應負提出證
    據及說服之實質舉證責任。倘其所提出之證據，不足為被告
    有罪之積極證明，或其指出證明之方法，無從說服法院以形
    成被告有罪之心證，基於無罪推定之原則，自應為被告無罪
    判決之諭知（最高法院92年台上字第128 號判例意旨參照）
    。本件公訴人所提上開證據並不足以證明所指被告涉犯本件
    販賣第二級毒品之犯行，且查無其他積極事證足資證明被告
    確有公訴人所指犯行。揆諸首揭說明，被告被訴販賣第二級
    毒品罪部分，自屬不能證明犯罪，即應為被告此部分無罪之
    諭知。
據上論斷，應依刑事訴訟法第299 條第1 項前段、第301 條第1
項，毒品危害防制條例第4 條第2 項、第19條第1 項，刑法第11
條，判決如主文。
本案經檢察官林郁芬到庭執行職務。
中    華    民    國  100     年    9     月     5    日
                  刑事第七庭  審判長法  官  鄭吉雄

                                    法  官  廣于霙
                                    法  官  蔡羽玄
以上正本證明與原本無異。
如不服本判決，應於送達後10日內向本院提出上訴狀（應附繕本
），其未敘述上訴理由者，應於上訴期間屆滿後20日內，補提理
由書狀於本院，上訴於臺灣高等法院。
                                    書記官  陳玉芳
中    華    民    國   100    年    9     月    5     日
附錄論罪科刑法條：
毒品危害防制條例第4 條第2 項
製造、運輸、販賣第二級毒品者，處無期徒刑或7 年以上有期徒
刑，得併科新臺幣1 千萬元以下罰金。